臺灣高等法院臺南分院刑事判決
上　訴　人
即　被　告　乙○○
指定辯護人　本院公設辯護人　丙○○
上　訴　人
即　被　告　甲○○
選任辯護人　蔡碧仲　律師
　　　　　　陳惠如　律師
上列上訴人即被告因毒品危害防制條例案件，不服臺灣嘉義地方
法院94年度訴字第66號中華民國94年9月13日第一審判決（起訴
案號：臺灣嘉義地方法院檢察署93年度偵字第3213號；併案案號
：同署94年度偵字第787號），提起上訴，本院判決如下：
     主  文
原判決撤銷。
乙○○、甲○○共同連續販賣第二級毒品，累犯，乙○○處有期
徒刑拾年，甲○○處有期徒刑玖年。扣案之第二級毒品安非他命
參拾伍包沒收銷燬之；上開毒品外包裝袋參拾伍個及行動電話貳
支（0000000000號、0000000000號），均
沒收。販賣第二級毒品所得新臺幣伍萬壹仟元沒收之，如全部或
一部不能沒收時，以其財產抵償之。
    事  實
一、乙○○（綽號阿樂）、甲○○（綽號姊仔、桂姊）於民國（
    下同）93年間，分別依序因違反毒品危害防制條例、詐欺案
    件，均經原審判處有期徒刑6月，如易科罰金，以3百元折算
    1日確定，各於94年1月11日及93年7月28日執行完畢。二人
    猶未知悔改，均意圖營利基於販賣第二級毒品安非他命之概
    括犯意聯絡，自92年5月間某日起至94年1月21日止，在如附
    表一、二所示之時間、地點，由如附表一、二所示之人，以
    如附表一、二所示之方式向乙○○、甲○○購買安非他命，
    乙○○、甲○○即以如附表一、二所示之價格，連續販賣安
    非他命多次，所得共計新臺幣（下同）5萬1千元。（被告乙
    ○○或甲○○販賣之時間、地點、購買人、方式、次數、金
    額，均詳如附表一、二所示）。嗣於93年5月28日下午6時45
    分許，為警在嘉義縣六腳鄉六南村六腳233之7號乙○○住處
    查獲，並扣得乙○○所有供犯罪所用之安非他命20包及0000
    000000號行動電話1支；又於94年1月21日下午5時許，在嘉
    義縣朴子市「福懋加油站旁」，乙○○、甲○○欲販賣安非
    他命給陳瑞昇時，尚未交易即當場為警查獲，並再扣得乙○
    ○所有供犯罪所用之安非他命15包及000000 0000號行動電
    話1支。
二、案經嘉義市警察局第一分局、嘉義縣警察局布袋分局分別報
    請臺灣嘉義地方法院檢察署檢察官偵查起訴及移送併案審理
    。
    理  由
一、訊據上訴人即被告乙○○、甲○○固坦承被告二人係朋友關
    係，乙○○亦直陳伊綽號「阿樂」，0000000000號、000000
    0000號行動電話是伊的，0000000000號行動電話是甲○○的
    ，警方查獲乙○○時，甲○○有於上揭時、地在乙○○之上
    址住處，陳瑞昇有叫乙○○去那邊等，他（指陳瑞昇）並叫
    警察來抓伊等情，惟對於上揭販賣第二級毒品安非他命之犯
    行，均矢口否認，乙○○辯稱：伊沒有販賣安非他命，是警
    察叫那些人來咬伊的云云；甲○○辯稱：伊沒有吸食，也沒
    有販賣，被查扣之安非他命等物均是乙○○的，伊去乙○○
    家是幫忙打掃，不知道警察搜到那些東西云云。
二、經查：
  (一)被告乙○○於原審主張93年5月28日員警未持搜索票且未經
    被告同意搜索，其搜索方式違法及違反比例原則之適用，是
    扣案之第2級毒品安非他命20包及0000000000號行動電話1支
    ，均不具證據能力云云。然查：
  1.按搜索，經受搜索人出於自願性同意者，得不使用搜索票。
    但執行人員應出示證件，並將其同意之意旨記載於筆錄。又
    有人住居或看守之住宅或其他處所，不得於夜間入內搜索或
    扣押。但經住居人、看守人或可為其代表之人承諾或有急迫
    之情形者，不在此限。於夜間搜索或扣押者，應記明其事由
    於筆錄。刑事訴訟法第131條之1、第146條第1項、第2項分
    別定有明文。
  (1)查本件員警係於被告乙○○住處出示證件，經被告乙○○、
    甲○○同意進行夜間搜索，並於回警局後補簽搜索同意書、
    搜索扣押筆錄一節，業據證人即員警侯安定於原審審理時證
    稱：當天伊和辛懷陸前往查緝前約一、二小時有人打電話進
    來檢舉，說一位綽號「姊仔」的人持用行動電話號碼000000
    0000聯絡販毒之用，因為當時線報內容非常明確，其等想說
    先試看看就打電話，當時電話是一位女性接聽，伊稱呼她「
    姊仔」，她回答是，伊假裝要向她買毒品，因為時間急迫伊
    不知道地址才沒有申請搜索票直接到現場查緝。其等到達現
    場趨前出示證件表明身分向她盤查，當場還有試撥00000000
    00這支電話，她手上的電話有響，當時乙○○人在屋內客廳
    坐，他聽到其等與甲○○在講話就走到鋁門窗那裡看外面的
    情形，因為甲○○當時不承認，其等懷疑她身上或屋內藏有
    毒品有販毒的嫌疑，且認為有搜索的必要，故向甲○○說既
    然她沒有販毒，是否同意警方對她的身體或是屋內執行搜索
    ，當時其等站的位置已經離鋁門窗很近，乙○○有聽到其等
    的對話，他們二人當時就都有表示同意讓其等搜索，並說讓
    其等進去「撬」（台語搜索之意）。其等當時因為時間匆促
    ，所以沒有把書面資料帶到現場，直到回到警局製作筆錄前
    ，讓被告二人補簽同意書，並在筆錄上記明，被告二人當時
    也沒有任何異議。且因時間匆促也沒有帶搜索扣押筆錄出門
    ，所以也是回到警局才製作，是先補簽同意書後再做扣押筆
    錄等語（原審卷二第48至50、52、53、56頁），核與證人即
    員警辛懷陸於原審審理時證述之情節大致相符，並有搜索同
    意書、搜索扣押筆錄各1份在卷可稽（警卷一第34、35頁）
    ，參以上開條文僅規定必須將「同意之意旨記載於筆錄」，
    而未限定一定要在搜索前為之，則員警先以口頭徵得被告等
    同意，事後再將同意之旨記明於筆錄，尚難認於法有違。又
    本件既經被告等同意搜索，且搜索扣押筆錄記載執行搜索之
    時間係「93年5月28日下午6時45分起至7時30分許」之夜間
    ，足認被告等已同意夜間搜索，並記明其事由於筆錄。
  (2)縱認必須在搜索前將同意之旨記明筆錄，本件搜索違反法定
    程序，致扣押物品有無證據能力有疑，然斟酌員警於搜索前
    已口頭徵得被告二人同意，且係因時間緊迫才未攜帶筆錄前
    往，足見員警並非故意不在搜索前將同意之旨記明筆錄，是
    員警並無故意違背法定程序之主觀意圖，參酌違背該法定程
    序之客觀情節、侵害權益之輕重、對在訴訟上不利益之程度
    ，以及該犯罪所生之危害，暨禁止使用該證據對於抑制違法
    蒐證之效果，及如依法定程序有無發現該證據之必然性等情
    形，本於人權保障與社會安全之均衡維護精神，本院認員警
    既已徵得被告二人同意，僅未在搜索前將同意之旨記明筆錄
    ，尚難認侵害被告二人之權利，從而依比例原則，本院認搜
    索所扣押之物，仍有證據能力。
  2.次按現行犯，不問何人得逕行逮捕之。犯罪在實施中或實施
    後即時發覺者，為現行犯。有左列情形之一者，以現行犯論
    ：一　被追呼為犯罪人者。二　因持有兇器、贓物或其他物
    件、或於身體、衣服等處露有犯罪痕跡，顯可疑為犯罪人者
    。又抗拒搜索者，得用強制力搜索之。但不得逾必要之程度
    。刑事訴訟法第88條、第132條分別定有明文。查本件員警
    於實施搜索後，發現安非他命20包，認被告等為犯罪嫌疑人
    ，因而將被告等以現行犯逮捕並上手銬一節，業經證人侯安
    定於原審審理時證稱：一般逮捕現行犯之程序，會告知刑事
    訴訟法第95條的權利事項，然後依法逮捕，如果在現場無法
    通知其家屬，事後會再聯絡其家屬是否到場。在未查獲被告
    等之明確犯罪事證前，其等沒有上手銬，是在發現安非他命
    之後，因為當時被告均否認，其等合理懷疑他們共同販毒，
    就告知他們權利事項以逮捕現行犯的依據將他們上手銬。當
    時其等沒有帶逮捕通知書去，所以現場沒有簽，但是回去以
    後其等有讓他們簽名，上面有權利告知事項，並且有記載要
    逕行逮捕的事實等語（原審卷2第53、58頁），核與證人辛
    懷陸於原審審理時證述之情節大致相符，並有逮捕通知書、
    家屬通知書4份附卷可參（警卷第1、2頁、原審卷2第96、97
    頁），是員警並非依刑事訴訟法第132條規定之強制將被告
    二人予以上手銬拘束其人身自由，自無須考量被告二人是否
    有抗拒搜索，或是否已逾必要程度。
  (二)按被告以外之人於審判外之言詞或書面陳述，除法律有規定
    者外，不得作為證據。被告以外之人於偵查中向檢察官所為
    之陳述，除顯有不可信之情況外，得為證據。被告以外之人
    於檢察事務官、司法警察官或司法警察調查中所為之陳述，
    與審判中不符時，其先前之陳述具有較可信之特別情況，且
    為證明犯罪事實存否所必要者得為證據。刑事訴訟法第159
    條第1項、第159條之1第2項、第159條之2分別定有明文。又
    訊問被告，應全程連續錄音，必要時並應全程連續錄影。但
    有急迫情況且經記明筆錄者，不在此限。上開規定於司法警
    察官或司法警察詢問犯罪嫌疑人時，準用之。亦為刑事訴訟
    法第100條之1第1項、第100條之2所明定。次按所謂具有可
    信之特別情況之「絕對特別可信性」，係指陳述是否出於供
    述者之真意、有無違法取供情事之信用性而言，故應就偵查
    或調查筆錄製作之原因、過程及其功能等加以觀察其信用性
    ，據以判斷該傳聞證據是否有顯不可信或有特別可信之情況
    而例外具有證據能力，並非對其陳述內容之證明力如何加以
    論斷，二者之層次有別，不容混淆（最高法院著有94年度台
    上字第629號裁判參照）。本件證人黃志封、楊景荃、林志
    龍、施嘉律、黃瑞興、林明億、賴居佑、陳瑞昇、徐宇迪、
    何麗華、楊兆瑩、李秋緣等人於警詢調查筆所為陳述部分，
    為被告以外之人於審判外之陳述，其中林明億、施嘉律、林
    志龍、黃瑞興、楊景筌、何麗韋、李秋緣等人於警詢調查筆
    錄之陳述與原審審理中所為陳述並不相符，揆諸前揭證據能
    力之規定，彼等於警訊調查筆錄所為陳述是否可以作為本案
    證據，即在於其警詢陳述是否具有較可信之特別情況，且為
    犯事實存否所必要以為斷。經查證人林明億、施嘉偉、林志
    龍、黃瑞興、楊景筌等5人均係以吸食第2級毒品安非他命犯
    罪嫌疑人之身分遭警逮捕，於製作警詢筆錄時始指證彼等向
    被告購買安非他命之情節，依上開刑事訴訟法第100條之2準
    用100條之1第1項之規定，該警詢筆錄本應全程錄音，惟據
    嘉義市警察局第一分局以94年10月27日嘉市警一偵字第0940
    0 36265號3函覆本院，該6人於製作調查筆錄過程並無錄音
    ，則該6人之警詢筆錄依刑事訴訟法第158條之2第1項規定，
    本無證據能力，且既無錄音，該警詢筆錄所述縱與審判中不
    符，亦無從認具有較可信之特別情況，該5人於警詢中之證
    詞，本院認無證據能力。惟上開證人於偵查中向檢察官所為
    之陳述部分，因彼等於偵查中業經以證人身分具結，詳如附
    表三所示各該證人部分，復無顯有不可信之情況此部分自均
    依法具有證據能力。至有關證人何麗華就被告乙○○是否販
    賣安非他命一節，於警詢時之證述與於原審審理時之證述不
    符，並於原審審理時證稱：伊二次都是由阿樂經手向他朋友
    阿猴拿貨，在警察局製作警訊筆錄的時候，伊有向警察說阿
    猴這個人，警察問伊阿猴的名字及地址，伊回答不出來，警
    察就說既然由阿樂經手，就叫伊直接講阿樂就好了，如果不
    講一個人出來就要將伊送法院云云（原審卷3第51、52 頁）
    。惟何麗華於94年1月1日有以0000000000號行動電話撥打被
    告乙○○0000000000號行動電話一節，有通訊監察譯文表1
    份附卷可憑（偵字第787號偵查卷第47頁，下稱偵卷2），且
    其於94年1月28日經警採尿送鑑呈安非他命陽性反應，經原
    審以94年度易字第115號判決，判處有期徒刑4月，如易科罰
    金，以3百元折算1日確定一節，有原審上開判決及臺灣高等
    法院被告全國前案紀錄表各1份在卷可參（原審卷3第29 至
    31頁、第9頁），足見員警並非無故對於何麗華製作筆錄。
    再者，不論何麗華是否能供出何人販賣，其果涉有不法，亦
    不得因其任意指證被告乙○○而遽予卸責，則員警豈可能告
    以上語，使何麗華得免於受刑事訴追處罰，此觀諸何麗華於
    指證被告乙○○後，仍經員警移送檢察官並經原審判刑即明
    ，且何麗華於本件之前曾因施用毒品遭判刑、並送觀察勒戒
    後再送強制戒治，有其臺灣高等法院被告全國前案紀錄表1
    份附卷可參（原審卷3第6至11頁），則何麗華並非第一次接
    受警詢，其對此應知之甚詳，其又如何會因此而任意指證被
    告乙○○。故承上所述，難認警詢過程有何麗華所稱上開違
    法詢問之情形。另有關證人李秋緣就被告乙○○是否販賣安
    非他命一節，於警詢時之證述與於原審審理時之證述不符，
    並於原審審理時證稱：「（你是拜託阿樂問看看有無安非他
    命，還是要向阿樂買安非他命？）我是請他幫我問看看。」
    「（乙○○拿給你的那包安非他命，是否他自己賣給你的？
    ）我不清楚到底是他自己賣的還是他跟別人買的。」云云（
    原審卷3第109至111頁）。惟李秋緣於94年1月3日有以00000
    00000號行動電話撥打被告乙○○0000000000號行動電話一
    節，有通訊監察譯文表1份在卷可考（偵卷2第46頁），且於
    警詢時坦承有施用安非他命之犯行，足見員警並非無故對於
    李秋緣製作筆錄。又證人李秋緣於原審審理中並未證稱警詢
    過程員警對其有何刑求或恐嚇之違法取供情形，顯見其警詢
    所述係出於自由意志。參諸上開警詢筆錄製作之原因、過程
    ，並衡以證人於警詢中所做陳述，因該時距離案發時間較近
    ，記憶較深刻清晰，且其證詞事後較不受他人影響及權衡利
    害得失，往往與真實較為符合，應較為可信。又被告二人於
    開庭前勾串證人賴居佑、楊兆豐，並告知證人賴居佑證稱警
    詢係受員警指示等情，分據證人賴居佑於警詢時指證屬實，
    及楊兆豐於原審審理時結證在卷（原審卷3第60至65 頁、第
    123、124頁），足見被告二人有影響證人干預審判之情。是
    上開證人於警詢時之證詞與其等於原審審理中之證詞不符，
    且其先前之陳述具有較可信之特別情況，並為證明犯罪事實
    存否所必要者，應例外具有證據能力，合併說明。
  (三)至被告乙○○雖主張證人黃志封涉有毒品危害防制條例罪嫌
    ，符合刑事訴訟法第181條之情形，惟檢察官未依同法第186
    條第2項告知其有拒絕證言之權利，偵查中之取證顯有瑕疵
    ，則黃志封於偵查中之證述，無證據能力云云。惟此拒絕證
    言原係證人之權利，是否行使悉由證人決定，檢察官未必知
    悉證人黃志封必有此權利，且由證人自行決定行使與否，並
    非即轉換為檢察官之義務。雖檢察官於二次偵訊時，並未告
    知黃志封「因陳述致自己有受刑事追訴或處罰之虞者，得拒
    絕證言。」有偵查筆錄2份附卷可參（偵卷1第152、222頁）
    ，然斟酌檢察官並無義務且難認檢察官有違背法定程序，本
    於人權保障與社會安全之均衡維護精神，從而依比例原則，
    本院認其偵查中證詞，仍有證據能力。
  (四)又上揭被告等犯罪事實，分據證人黃志封、林明憶、黃瑞興
    於偵訊時；證人何麗華、李秋緣於警詢時；證人徐宇迪、楊
    兆豐原審審理時；證人賴居佑、陳瑞昇於偵訊時及於原審審
    理時證述綦詳（其等向被告乙○○或甲○○購買之時間、地
    點、購買人、購買之方式、次數、金額，均詳如附表一、二
    所示）。又被告乙○○0000000000號行動電話，有與何麗華
    、陳瑞昇、徐宇迪、李秋緣、楊兆豐等聯絡之情，亦有上開
    行動電話之通訊監察書、通訊監察譯文表、通聯紀錄各1份
    附卷可考（偵卷2第44至50頁）；譯文內容即稱「買半領（
    台語），有無看到，我很難過，有無零用的，我先拿來止一
    下」、「要一包」、「我要500」、「我要半錢」、「要整
    塊的」、「我帶一名阿姊去找你」、「你說半領多少」、「
    東西有無正常，我難過二天了」、「阿樂，要一包」．．．
    等等不一而足，足徵確係毒品交易；另有照片4張在卷足參
    （警卷第38、39頁）。且扣案疑似安非他命之白粉20包、15
    包，分別送鑑定結果均含有安非他命成分，此有內政部警政
    署刑事警察局93年7月7日刑鑑字第0930121096號鑑驗通知書
    、94年2月22日刑鑑字第0940017613號鑑定書各1份在卷足憑
    （偵卷1第167頁、原審卷1第71頁），復有被告乙○○所有
    供販賣所用之安非他命20包、15包及行動電話2支（000000
    0000號、0000000000號）扣案可資佐證（見偵卷一第四頁、
    偵卷二第六頁）。再者，被告二人就如附表一編號1-3及附
    表二編號2所示之犯行，亦係推由其中一人販賣安非他命，
    且觀諸證人陳瑞昇於偵訊時證稱：伊見過甲○○二次，有一
    次她用衛生紙包著毒品拿給伊，伊拿給他們2千5百元，他們
    只是將車窗搖下來，沒有下車，因為乙○○很少帶女生，所
    以伊印象很深刻，第二次是伊帶警察去抓他們，她就沒有拿
    給伊等語（偵卷2第19頁），並於原審審理時證稱：「（你
    在警察局說你跟乙○○電話聯絡說：我要找阿樂，我要買東
    西？）我是說我要東西，後來他叫一個女的打電話給我。」
    「（你電話中可以確定是甲○○的聲音？）我被抓到那次電
    話就是她打的。」、「（她那次跟你說什麼？）她說阿樂叫
    我到加油站等他。」等語（原審卷3第76、79頁），足見被
    告二人有共同販賣安非他命予陳瑞昇；又證人徐宇迪於原審
    審理時證稱：「（你在這買賣的二十次期間，交易時有無見
    過在庭的女被告？）我如果去阿樂家向他買的時候會看到她
    ，當時我看到她在做家事，我從外面可以透過紗窗看到她在
    裡面的情形，我都是叫阿樂出來。」等語（原審卷3第187頁
    ），則被告甲○○對於被告乙○○在屋外販賣安非他命予徐
    宇迪，應知之甚詳；證人楊兆豐於原審審理時證稱：「（今
    日開庭前被告二人有無去找過你？）有，去找我聊天。」「
    （為何一開始沒有證稱有向阿樂購買過毒品？）怕害他被關
    ，是他叫我不要講說我向他買毒品的。」「（乙○○拜託你
    這樣說時，你是否會害怕？）（點頭）。」「（是否害怕不
    這樣說，乙○○會對你不利？）（點頭）。」等語（原審卷
    3第123、124頁），顯見二人同居共財，互相支應，行為分
    擔，被告甲○○確有參與被告乙○○販賣安非他命之犯行，
    自應有販賣安非他命之犯意聯絡，否則何須於原審開庭前與
    被告乙○○一同前往對於證人之楊兆豐意圖勾串而騷擾。至
    被告二人販賣安非他命所得乙節，此依證人黃瑞興於偵訊時
    證稱：伊向姊仔甲○○買過1次安非他命，每包5 百元等語
    （警1卷第30頁反面、第31頁），故被告甲○○販賣安非他
    命予黃瑞興所得為5百元；證人何麗華於警詢時證稱：伊向
    阿樂買二次安非他命，每次一小包1千元等語（偵卷2第57頁
    ），故被告乙○○販賣安非他命予何麗華所得為2千元；證
    人李秋緣於警詢時證稱：伊94年1月3日晚8時許，在阿樂住
    處門口交易一包安非他命5百元等語（偵卷2第65頁），故被
    告乙○○販賣安非他命予李秋緣所得為5百元。其餘證人均
    詳如附表一、二所示，合計被告二人之販賣安非他命所得共
    五萬一千元（至證人陳述歧異部分，為有利被告之認定，詳
    如後述）。
  (五)按證人之陳述有部分前後不符，或相互間有所歧異時，究竟
    何者為可採，法院仍得本其自由心證予以斟酌，非謂一有不
    符或矛盾，即應認其全部均為不可採信；尤其關於行為動機
    、手段及結果等細節方面，證人之證言，每每因留意重點之
    不同，或對部分事實記憶欠明確，以致前後未盡相符，然其
    基本事實之陳述，若果與真實性無礙時，則仍非不得予以採
    信（最高法院著有92年度臺上字第5566號判決可資參照）。
  1.下列證人之證詞，有下列歧異之處：
  (1)證人黃志封於偵訊時證稱：伊向乙○○買過3、4次安非他命
    等語（偵卷1第153、222頁），於警詢時則係證稱：伊向阿
    樂乙○○買過約4、5次安非他命等語（警卷1第21頁）；於
    第二次偵訊時證稱：伊也有跟甲○○買過毒品約1、2次等語
    （偵卷1第222頁），於警詢時及第一次偵訊時則未證述曾向
    被告甲○○購買毒品，並於第一次偵訊時證稱不認識被告甲
    ○○（偵卷1第153頁）。
  (2)證人林明憶於偵訊時證稱：伊向甲○○買過安非他命十幾次
    ，每次以5百元或1千元現金跟她購買，伊有時會打電話和她
    約在外面交易，有時直接到嘉義縣六腳鄉六南村六腳233之7
    號向她購買，有1、2次是甲○○叫一個男生拿毒品賣伊，那
    個男生約四十多歲，略胖。最後一次是在93年5月25日跟姊
    仔買5百元安非他命等語（偵卷1第214、138頁），揆以林明
    憶所描述對象之年紀外型與被告乙○○相符，其又曾至被告
    乙○○住處購買毒品，堪信該名男子即係被告乙○○，是被
    告甲○○確曾在林明憶向其購買安非他命時，推由被告乙○
    ○販賣予林明憶。惟林明憶於警詢時係證稱：伊總共向姊仔
    甲○○買過約15次安非他命，每包1千元之價錢購買，最後
    一次是93年5月25日晚8時15分許，向她購買1千元安非他命
    等語（警卷1第22頁反面、第23頁），並未證稱曾向被告乙
    ○○購買，就每次及最後一次購買金額與偵訊時所述不符。
  (3)證人賴居佑就向何人以何方式購買安非他命一節，於警詢時
    證稱：伊每次都撥打姊仔甲○○行動電話與她聯絡，然後再
    到嘉義縣六腳鄉六南村六腳233之7號向她購買等語（警卷1
    第27頁），於第一次偵訊時證稱：甲○○打電話叫伊買安非
    他命，乙○○也有，伊也有跟乙○○買過等語（偵卷1第148
    、149頁），於第二次偵訊時證稱：甲○○有時會打電話給
    伊，伊有時也會打電話給她，有時伊會直接到嘉義縣六腳鄉
    六南村六腳233之7號向她購買，伊也曾跟乙○○買過安非他
    命等語（偵卷1第218頁），於原審審理時則證稱其自己與被
    告二人聯絡，或被告二人主動聯絡伊；就購買之次數，於警
    詢時及於偵訊時均稱向甲○○買4、5次，於原審審理時則證
    稱向被告二人共購買約15次；每次購買金額，於警詢時及第
    一次偵訊均證稱2千元，第二次偵訊及於原審審理時則證稱1
    、2千元；就購買地點，於警詢時均證稱在被告乙○○住處
    ，於第一次偵訊及原審審理時則證稱除被告乙○○住處，另
    在其地方交易。
  (4)證人陳瑞昇就向被告二人購買安非他命之次數一節，於警詢
    時及偵訊時均證稱4次，於原審審理時證稱：除了筆錄記載
    的4次，都交易一小包2千5百元外，還有一次是筆錄沒有記
    載的星期三在工業區，時間是在剛剛說的幾次時間附近，大
    概是晚上7、8點，乙○○把他用剩的毒品拿給伊，那次買1
    千5百元，所以總共是買5次等語（原審卷3第84、85頁）；
    就交易毒品時，被告甲○○是否在場一節，於警詢時證稱：
    甲○○都在旁邊云云（偵卷2第16頁），於偵訊時證稱：見
    過甲○○二次等語（偵卷2第19頁）。
  (5)證人徐宇迪就向被告乙○○購買安非他命之時間、次數一節
    ，於警詢時證稱於94年1月間共3次，於原審審理時先證稱自
    93 年1月3日起購買，後改證稱93年12月底起購買，最後證
    稱93 年12月中旬起至94年1月21日止購買約20次。
  (6)證人楊兆豐就是否向被告乙○○購買安非他命一節，於原審
    審理時先證稱：警詢時伊有說94年1月5日打給阿樂交易1包2
    千元，但那是配合警方，因為伊原來跟警察說是要去跟阿樂
    買茶葉，但警察說不可能，不講就不讓伊走，所以就叫伊一
    定要講阿樂，並說安非他命是阿樂給伊的。伊1月5日當天確
    實有打那通電話，晚上七點半約在朴子橋頭萬善公廟前，伊
    是跟他交易茶葉，一斤2千元云云（原審卷3第113、114頁）
    ，後則改證稱：伊總共向乙○○買過3次，一次是伊在警察
    局所說94年1月5日，另外一次時間太久伊忘記了，大約是在
    93年8、9月間，兩次都是買2千元，都是用電話聯絡約在萬
    善公廟旁的堤防交易，94年1月2日通話目的，是要向乙○○
    買安非他命，那次買2千元，是伊在晚上8點多打電話給他，
    然後他送到萬善公廟旁的堤防等語（原審卷3第123至125頁
    ）；對於購買之次數，於警詢時稱1次，於原審審理時稱3次
    。
  2.觀諸上開證人之證詞，雖就購買毒品之次數、價格、確切之
    時間、地點、方式等有前後不符之處，惟衡諸施用毒品者其
    購買毒品之來源要非僅只一端，又購買毒品施用涉及犯罪，
    其交易過程自極隱密迅速，且施用毒品具成癮性，施用者既
    係於毒癮發作時前往購買毒品，其迫切需用之際，自難期就
    上開枝節性、細節性之事實為詳確之記憶，或受限於人的記
    憶力、訊問者之問話方式等因素，因而使其證詞前後有不符
    之處。則上開證人之證詞雖有上揭相異處，惟證人等對於向
    被告二人購買毒品之基本事實，則始終證述一致，揆諸前揭
    判例，上開證人所為之證詞仍難認不具證據價值，本院仍得
    採信上開證人之證詞，認定被告二人之犯行，茲分敘如下：
  (1)證人黃志封就向被告乙○○購買毒品之次數，前後所述雖非
    完全一致，然其次數相差不遠，自難以此即認其證述不可採
    信，故其警詢所述既無證據能力，則以其偵訊所述，認定被
    告乙○○販賣3次安非他命予黃志封，為有利於被告乙○○
    之認定。而證人黃志封於偵訊時證稱：每次以金額5百元或1
    千元現金購買等語（偵卷1第222頁），則認被告乙○○販賣
    1次1千元，餘均5百元予黃志封，為有利於被告乙○○之認
    定。參以檢察官於偵查中經諭知證人黃志封有具結之義務及
    偽證之處罰並命朗讀結文具結後，係以證人身分訊問，則證
    人黃志封當知若有虛偽不實須負偽證罪之刑責，衡情其於第
    二次偵訊時，並無故為不實證述之必要，故其證稱向被告甲
    ○○購買毒品之可信度甚高，堪予採信，不因其於警詢時及
    於第一次偵訊時均未為此部分之證述，即認其本次之證述不
    可採信，故本院認被告甲○○販賣1次安非他命予黃志封，
    金額為5百元，為有利於被告甲○○之認定。從而被告乙○
    ○、甲○○二人販賣安非他命予黃志封之所得共2千5百元。
  (2)證人林明憶就向被告甲○○購買毒品之金額，前後所述雖非
    完全一致，揆諸上開說明，自難以此即認其證述不可採信。
    且檢察官於偵查中經諭知證人林明憶有具結之義務及偽證之
    處罰並命朗讀結文具結後，係以證人身分訊問，則證人林明
    憶當知若有虛偽不實須負偽證罪之刑責，衡情其於第二次偵
    訊時，並無故為不實證述之必要，故其證稱被告甲○○推由
    被告乙○○販賣毒品1、2次之可信度甚高，堪予採信，不因
    其於警詢時未為此部分之證述，即認其本次之證述不可採信
    。故依其偵訊所述之次數，對照其警詢所述之次數，本院因
    認被告甲○○及乙○○販賣安非他命合計15次予林明憶，1
    次1千元，餘均5百元，為有利於被告甲○○及乙○○之認定
    ，故販賣安非他命予林明憶之所得共8千元。
  (3)證人賴居佑就向被告甲○○、乙○○購買毒品之上開情節，
    前後所述雖非完全一致，揆諸上開說明，尚難以此即認其證
    述不可採信。是證人賴居佑既於原審審理時，透過公訴人、
    辯護人交互詰問之程序予以詰問證人，減少影響其證詞之外
    在因素，予以發現真實，進而了解證人之真意，是應以其於
    原審審理時之證述為可採，故其於原審審理時已證稱：伊大
    概買15次，伊在警察局說買4、5次，是講伊跟乙○○及甲○
    ○現金買的部份，伊有錢就當場拿錢給他，沒有錢就先欠著
    ，欠著的部份警察沒有問伊，所以伊沒有講。這4、5次有時
    候買2千、有時買1千等語（原審卷2第111、126、127頁），
    從而原審認被告甲○○、乙○○販賣安非他命予賴居佑15次
    ，得款4次，1次2千元，餘均1千元計算，為有利於被告二人
    之認定，被告二人販賣安非他命予賴居佑之所得共5千元。
  (4)證人陳瑞昇就向被告二人購買毒品之上開情節，前後所述雖
    非完全一致，惟其上開於偵訊時之證述，與其於警詢時證稱
    第三次交易是由甲○○拿給伊等語相符（偵卷2第16頁），
    是此部分基本事實同一，其此部分於偵訊時之證述仍為可採
    。又證人陳瑞昇既於原審審理時，透過公訴人、辯護人交互
    詰問之程序予以詰問證人，減少影響其證詞之外在因素，予
    以發現真實，進而了解證人之真意，是就購買安非他命之次
    數，應以其於原審審理時之證述為可採，故被告二人販賣安
    非他命予陳瑞昇5次，除第5次1千5百元，餘均2千5百元，則
    被告二人販賣安非他命予陳瑞昇之所得共1萬1千5千元。
  (5)證人徐宇迪就向被告乙○○購買毒品之上開情節，前後所述
    雖非完全一致，依上開說明，尚難以此即認其證述不可採信
    。是證人徐宇迪既於原審審理時經諭知有具結之義務及偽證
    之處罰並命朗讀結文具結後，係以證人身分訊問，透過公訴
    人、辯護人交互詰問之程序予以詰問，減少影響其證詞之外
    在因素，予以發現真實，進而了解其真意，且其於原審審理
    時證稱：「（你在警訊中說的那三次是情形如何？）當時我
    想說講少一點看會不會讓被告判輕一點，以我剛剛說的為實
    在。」「（警察跟你說是阿樂供出來的，你是否因此想要報
    復他？）確實我只有找阿樂買過毒品而已，前述購買時間地
    點及價格都實在。」等語（原審卷3第179、187頁），故應
    以其於原審審理時之證述為可採，從而其於原審審理時已證
    稱：大概買了20次，5百元的4次，1千元的16次，欠三次1千
    元還沒有付等語（原審卷3第186頁），則被告乙○○販賣安
    非他命予徐宇迪20次，得款17次，4次5百元，13次1千元計
    算，則被告乙○○販賣安非他命予徐宇迪之所得共1萬5千元
    。
  (6)證人楊兆豐就向被告乙○○購買毒品之上開情節，前後所述
    雖非完全一致，依上開說明，尚難以此即認其證述不可採信
    。且被告二人於開庭前對於楊兆豐予以勾串，已詳如前述，
    足認證人楊兆豐於原審審理時之初為虛偽證述，繼則全盤托
    出據實陳述，從而應以其於原審審理時最後之證述為可採，
    故被告乙○○販賣安非他命予楊兆豐3次，每次2千元，所得
    共6千元。
  (六)至下列證人所為有利於被告乙○○、甲○○之下列證詞，均
    屬臨訟迴護之詞並不可採，茲詳述如下：
  1.證人林明憶曾於原審審理時證稱未向被告二人購買安非他命
    云云（見原審卷2第86-92頁），然此與其於偵訊時之證述不
    符，是其真實性為何已非無疑。再者，對於93年5月28日何
    以會出現在被告乙○○住處前，其於原審審理時證稱：伊當
    天去嘉義縣六腳鄉六南村是找做工的同事阿明，伊與阿明認
    識一年多，都叫他阿明或瘋明，沒有聽過別人叫他其他綽號
    ，阿明叫伊在那邊等，警察就問伊在那裡做什麼，伊回答說
    等同事，結果就叫伊回警局說明。阿明住在附近，伊不知道
    他家確實地點，從去年過年後開始去做工都約在查獲地點那
    裡，他都叫伊去載他。伊不認識甲○○、乙○○，查獲當天
    第一次看到。伊在警局有說向綽號「姊仔」之女子購買安非
    他命，但那是警察叫伊跟著他的話這樣講的。檢察官說如果
    伊亂說要判幾年，因為當時檢察官說警詢筆錄都那樣寫，伊
    怕被關所以才那樣說，是檢察官唸筆錄出來伊就跟著講。00
    00000000這支電話平時伊在使用，是阿明向伊借電話打到00
    00000000電話云云（原審卷2第83至94頁）。惟證人林明憶
    於第一次偵訊時證稱：93年5月28日伊在六腳鄉六南村233之
    7 號前，伊是要去找朋友，人家都叫他阿川、阿村云云（偵
    卷1第137頁），與其上開於原審審理時證稱歧異，倘其於查
    獲當天確係在被告乙○○住處前等候朋友，何以其認識阿明
    一年多，卻於偵查中證稱係要找阿川（阿村），則究竟有無
    阿明此人，亦非無疑。觀諸被告乙○○嘉義縣六腳鄉六南村
    六腳233之7號住處，係在台十九線旁，房子坐落與台十九線
    平行，須從台十九線轉彎進入小路才能到達，業據被告乙○
    ○於原審審理時供述在卷（原審卷2第62頁），並有照片10
    張附卷可憑（原審卷2第219頁至第223頁），則阿明住處若
    在附近，林明憶何以會與阿明約在非面臨馬路之被告乙○○
    住處前等候，又為何認識阿明一年多，卻連其真實姓名、住
    處均不知，均與常情有違，難認確有阿明此人，故林明憶此
    部分證述，尚非可採。參以0000000000號行動電話，係林明
    憶平日所使用，業據其於原審審理時證述在卷，而上開行動
    電話於93年5月22日18時52分許、19時33分許、21時50分許
    ，曾三次撥打被告乙○○0000000000號行動電話，有通聯紀
    錄1份在卷足參（偵卷1第46頁），核與其於偵查中證稱：伊
    以0000000000號電話和甲○○聯絡，通聯紀錄三次係伊跟她
    聯絡等語相符（偵卷1第139頁），則林明憶證稱與被告甲○
    ○不認識，委不足採。又當日之證人係出於自由意志而為陳
    述，已據證人侯安定、辛懷陸證述明確。且證人林明憶於原
    審審理時證稱：檢察官當時是跟伊說如果亂講的話，可能會
    有偽證罪會被判刑。檢察官問話係伊自己講的，有照伊的意
    思講等語（原審卷2第88頁），足見檢察官於偵訊時係告以
    林明憶偽證之處罰，並非有何不正訊問之情。此外，林明憶
    於警詢時並未證稱曾向被告乙○○購買安非他命（如附表三
    編號2所示），就每次及最後一次購買安非他命金額警、偵
    所述不完全相符，已詳如前述，若林明憶於偵訊時係照警詢
    筆錄回答，則何以其偵訊之證詞會與警詢筆錄有前後不符之
    處，故林明憶證稱是檢察官唸筆錄出來伊就跟著講云云，亦
    核與事實不符。
  2.證人黃瑞興於原審審理時證稱未向被告甲○○購買安非他命
    ，然對於93年5月28日何以會出現在被告乙○○住處前，於
    原審審理時證稱：伊不認識甲○○，伊被警察抓到的那天，
    有到乙○○住處，是在公園認識之朋友阿國介紹那個地方，
    他畫地圖告訴伊怎麼走伊要去買毒品，他沒有跟伊說要跟誰
    買，阿國不是黃志封云云（原審卷2第134、135、138頁），
    然此與其於偵訊時證稱：是黃志封告訴伊那地方可以買毒品
    ，伊在93年5月25日確實有跟甲○○買5百元安非他命，當天
    伊確實是要向甲○○買毒品，才會被警察抓到等語不符（偵
    卷1第133、134頁），是其於原審審理時始為上開有利於被
    告甲○○之證述，其可信性為何已非無疑。再者，黃瑞興於
    偵訊時檢察官並未施用暴力或恐嚇，其出於自由意志下而為
    陳述一節，業據其於原審審理時證述屬實（原審卷2第138頁
    ），且其偵訊時之證述又與警詢時之證詞相符，是其於偵訊
    時之證詞應屬可採，其於原審審理時翻異前詞，尚非可採。
    至其於偵訊時證稱：「（你有施用毒品？）沒有。」「（筆
    錄中為何說你有用毒品的習慣？）當天我是被警察攔下來警
    察叫我進去裏面，一起被載到派出所，作完筆錄才讓我走。
    」「（沒有施用毒品為何警訊中會講得這麼詳細？）警察說
    叫我指認他就讓我們回去，那個人我並不認識，因之前七個
    人都指認他，都讓他們回去了。」云云（偵卷1第132、133
    頁），然其確有有向被告甲○○購買安非他命一次，且曾施
    用安非他命等情，並據其於偵查中證述在卷（偵卷第133頁
    ），況其於原審審理時證稱：警察說快一點筆錄作一作就可
    以回去，沒有恐嚇或暴力，警察當時詢問的態度平平，沒有
    對伊大聲等語（原審卷2第140至142頁），顯見其於偵訊時
    未為避免自己施用毒品之刑責，故就此部分為虛偽之證述，
    尚難以此即認其於偵訊時證稱被告甲○○販賣安非他命一節
    不可採信。
  3.證人何麗華於原審審理時證稱未向被告乙○○購買安非他命
    ，然此與其於警詢時之證述不符，且警詢過程並無施所稱之
    違法詢問之情，已詳如前述，是其真實性為何已非無疑。再
    者，其於警詢時已證稱與被告乙○○無仇怨（偵卷2第58頁
    ），且其所犯毒品危害防制條例第10條第2項之罪，亦未因
    供出毒品來源，因而破獲，而經判決減輕其刑，有上開判決
    1份附卷足考（原審卷3第29至31頁，係因警已發覺而監聽被
    告乙○○結果，再察覺證人何麗華之犯行，故非因證人之供
    出來源而破獲被告犯行），則其並無誣陷被告乙○○之理。
    又何麗華之警詢筆錄係在其詳閱確認無訛後始簽名捺印，有
    警詢筆錄1份在卷可參（偵卷2第58頁），足認何麗華在看過
    筆錄後才簽名，則其於警詢時之證詞，應與事實相符，其於
    原審審理時之證詞翻異前詞，尚難採信。
  4.證人陳瑞昇於原審審理時否認被告甲○○曾交付安非他命一
    節，並證稱：「（你在警訊時說第三次是甲○○拿給你，是
    否屬實？）不是事實。」「（為何你偵查中說見過甲○○兩
    次，前一次甲○○用衛生紙包著毒品，我拿二千五百元給他
    ？）我記錯了，甲○○是坐在旁邊，阿樂拿給我的，是阿樂
    用衛生紙包著拿給我，我記得當天是星期三我載我女兒去夜
    市，回到家後我再騎車到工業區，是阿樂拿給我的，不是甲
    ○○拿給我的。」云云（原審卷3第81、83頁），惟此與其
    於警詢時及於偵訊時之證述不符，是其真實性為何已非無疑
    。雖其於原審審理時復證稱：「（你在警局時說交易時甲○
    ○都在旁邊，是何意思？）我說只有兩次，一次是在工業區
    ，一次是在抓到那次，刑事說一起咬死他們，警察都寫在一
    張紙上叫我照上面寫的說，筆錄內容有些是我照實講的，有
    些是警察寫在紙上叫我照唸。」「（偵查中檢察官有無寫好
    請你照唸？）沒有，但警察載我到地檢署途中叫我照以前警
    訊時說的那樣說。」云云（原審卷3第86頁），惟陳瑞昇倘
    係在工業區看到被告甲○○，則員警當可直接叫陳瑞昇證稱
    被告甲○○在工業區那次交付安非他命即可，何以要其證稱
    係第三次交易時交付，且陳瑞昇就交易毒品時，被告甲○○
    在場之次數，其於警詢時及於偵訊時之證述不符，已詳如前
    述，顯見其於偵訊時並非照警詢筆錄而為陳述，則其上開證
    述，尚非可採。此外，證人陳瑞昇於原審審理時證稱：「（
    警察有無告訴你如果供出乙○○及甲○○，你就可以得到怎
    樣的判決？）沒有。」「（你與甲○○有無糾紛或仇恨？）
    完全都沒有。」等語（原審卷3第82、83頁），則其並無誣
    陷被告甲○○之理。
  5.證人李秋緣於原審審理時表示不清楚被告乙○○交付之安非
    他命是否被告乙○○所販賣云云（見原審卷3第111頁），已
    詳如前述，然此與其於警詢時之證述不符，是其真實性為何
    已非無疑。參以其於原審審理時證稱：「（你在警訊時說用
    0000000000行動電話打給阿樂0000000000的電話跟他聯絡，
    在九十四年一月三日晚上八點約在阿樂家門口交易一包五百
    元安非他命，是否實在？）實在。」等語（原審卷3第108
    頁），又警詢筆錄係在其親閱確認無誤後始簽名捺印，有警
    詢筆錄1份在卷可參（偵卷2第66頁），足認李秋緣在看過筆
    錄後才簽名，則其於原審審理時為避重就輕之證詞，已難令
    人置信。
  6.揆諸上開證人於偵訊時或於原審審理時之證詞，既有諸多不
    可採信，且與事實不符之處，本院尚難依上開證人之證詞，
    認定被告二人並未販賣安非他命。
  (七)參以我國查緝毒品安非他命之施用或販賣一向執法甚嚴，對
    於販賣安非他命毒品者尤科以重度刑責，又販賣安非他命既
    係違法行為，當非可公然為之，亦無公定價格，且容易分裝
    並增減份量，而每次買賣之價量，可能隨時依雙方關係深淺
    、資力、需求量及對行情之認知、來源是否充裕、查緝是否
    嚴謹、購買者被查獲時供述購買對象之可能風險之評估等情
    形，而異其標準，非可一概而論；而買受毒品之人通常亦無
    法探知販毒者賺取利潤幾何，是販賣毒品之利得，除販毒者
    坦承犯行或價量俱臻明確外，委難察得實情，販賣之人從價
    差或量差中牟利之方式雖異，其意圖營利之販賣行為則同一
    。本案經警查獲之安非他命其中十五小包，僅淨重1.64公克
    （平均每包0.109公克）、另二十包之總淨重8.76公克（平
    均每包0.438公克），此有上開內政部警政署刑事警察局之
    鑑驗通知書可據，被告雖曾於警訊中陳稱安非他命係於93
    年4月24日在高雄市○○路○段路旁以每包四萬元之價錢向
    一名綽號「阿南」之男子購得等語（見警卷1第7頁）；於本
    院準備程序時，改口陳稱：係向高雄「阿原」購買，一兩四
    萬元，共買兩次，時間在93年8月間等語（見本院94年10月
    21日筆錄），則顯有不符，無從採憑。惟如依其所言買入一
    兩，倘依上開查扣之平均以每包0.109公克計，換算一兩（
    約37.5克），則可達344包，如每包價格以最低價五百元計
    算，亦達十七萬二千元；如以每包0.438公克計，換算一兩
    ，則可達85.6包餘，每包如0.438公克計算，已4倍於每包
    0.109公克，倘保守估計每包價格一千元，亦約有八萬五千
    元，可謂本輕利重，利潤達一倍以上，被告以較大之量買入
    ，亦符合經濟，況是否僅買一、二兩亦未據證實。是以安非
    他命量微價高，販賣者率有利益可圖，本件被告二人與如附
    表一、二所示之人非屬至親，販賣上開安非他命予他人，如
    無利益可得，被告二人又豈會甘冒遭警查獲可能處以重刑之
    風險而如此作為，則雖被告二人否認有販賣上開安非他命之
    犯行，依前所述，被告二人販賣安非他命當有意圖營利之犯
    意甚明。綜上所述，足認被告二人確有如附表一、二所示販
    賣安非他命之犯行。
  (八)綜上所述，被告二人上前開所辯，顯係卸責之詞，不足採信
    。本件事證已臻明確，被告二人之犯行均堪認定。至被告乙
    ○○於偵訊時證稱：甲○○沒有販賣毒品云云（偵卷1第203
    頁），惟被告甲○○確有參與本件販賣安非他命之犯行，已
    詳如前述，被告乙○○之證詞與事實不符，委無足採。
三、核被告乙○○、甲○○所為，均係犯毒品危害防制條例第4
    條第2項販賣第二級毒品罪。被告乙○○、甲○○持有第二
    級毒品安非他命之低度行為，應為販賣之高度行為所吸收，
    均不另論罪。被告二人就如附表一、二所示之犯行，彼此間
    皆有犯意聯絡及行為分擔，均為共同正犯。被告二人先後多
    次販賣第二級毒品安非他命之犯行，時間緊接，所犯構成要
    件相同之罪名，顯係基於概括犯意反覆為之，皆為連續犯，
    各應論以販賣第二級毒品罪一罪，並除其法定刑為無期徒刑
    部分依法不得加重外，均應加重其刑。又被告二人有如事實
    欄之前科經執行完畢，此有臺灣高等法院被告全國前案紀錄
    表各1份在卷可參，是被告二人於上開受有期徒刑之執行完
    畢後，5年以內再犯有期徒刑以上之本件之罪，均為累犯，
    並除其法定刑為無期徒刑部分依法不得加重外，各應依刑法
    第47條規定，遞加重其刑。又公訴人雖僅就被告二人如附表
    一（含編號4所示其中僅4、5次之犯行）提起公訴，惟被告
    二人尚有如附表一編號4所示其餘犯行及經檢察官併案之如
    附表二所示之犯行，與上揭起訴並經本院判決有罪之部分，
    有連續犯之裁判上一罪之關係，為起訴效力所及，本院自得
    一併審理。
四、原審以被告事證明確，因予論罪科刑，固非無見，惟查原判
    決既認證人施嘉偉、林志龍、楊景荃等於警詢中之筆錄係被
    告以外之人於審判外之言詞或書面陳述，除法律有規定者外
    ，不得作為證據。惟就施嘉偉、林志龍、楊景荃指證被告二
    人部分，尚以其等於警訊中之供詞為不利被告之認定，已有
    未洽；況上揭施嘉偉等三人之證詞既乏警訊中之錄音，是否
    真確已有可疑，彼等復於偵審中作證時均堅決否認警訊中指
    訴被告二人之情節，就此部分被告被訴之犯行，自乏證明力
    可言。又就彼等於警訊中經警向三位證人詢問之情節（為警
    發現其等形跡可疑即涉嫌而予以調查等情），自係以施嘉偉
    等人為被告之身分詢問（見警卷1第24、25頁、28頁、32頁
    ），其等既係經以被告之身分遭詢問，每有儘早脫離、推卸
    刑責念頭，照本宣科之情時可得見，非必真確，是故以被告
    涉嫌之身分之詢問，仍應依法錄音始有證據能力，而為正辦
    。被告於本院否認犯罪指摘原判決不當，雖不足採，惟原判
    決既有可議，自應由本院將原判決撤銷改判。爰審酌被告二
    人年輕力壯，不思以正當途徑賺取金錢，竟圖以販賣毒品獲
    取不法所得，足以使購買施用者導致生理及心理毒害，形成
    生理成癮性及心理依賴性，嚴重戕害國民身心健康，危害社
    會治安，其無視於國家杜絕毒品危害之禁令，出售圖利，惡
    性非輕，行為之手段、販賣之次數、價格、犯罪之所得，否
    認犯行之犯後態度，及勾串證人等一切情狀，各量處如主文
    第二項所示之刑。扣案之安非他命35包，係屬毒品危害防制
    條例所稱之第二級毒品，應依毒品危害防制條例第18條第1
    項前段之規定，宣告沒收銷燬之；而扣案之前開毒品外包裝
    袋35個及行動電話2支（000000000 0號、0000000000號），
    係被告乙○○所有，業據被告乙○○供述在卷，且係供本案
    販賣毒品犯罪所用之物，爰依毒品危害防制條例第19條第1
    項規定，宣告沒收之，又上開物品均已扣案，並無全部或一
    部不能沒收之情形，爰不另諭知「如全部或一部不能沒收時
    ，追徵其價額」。另被告二人販賣如附表一、二所示之安非
    他命所得，共計五萬一千元，業據證人等陳明在卷，應依毒
    品危害防制條例第19條第1項規定宣告沒收之，如全部或一
    部不能沒收時，以其財產抵償之。至扣案之現金17,700元，
    其中1萬5千元係被告甲○○所有，2,700元係被告乙○○所
    有，惟非因本件犯罪所得之物，業據被告二人供述在卷，是
    既無證據證明係被告二人犯罪所得之物，爰不併予諭知沒收
    ；扣案之玻璃球4個，被告乙○○供述係其所有，惟與本案
    無涉，亦不併予諭知沒收。
五、公訴意旨另略以：被告二人於九十三年五月初某日起迄同年
    月某日止，在嘉義縣六腳鄉六南村六腳二三三之七號被告乙
    ○○之住處，連續四、五次販賣第二級毒品安非他命予施嘉
    偉施用；又於同月十日晚上九時許，在上址乙○○住處販賣
    安非他命予林志龍；又於同月二十五日上午十一時三十分許
    、同日下午七時許，在乙○○上址住處，販賣安非他命予楊
    景荃施用，因認被告二人亦涉有毒品危害防制條例第4條第2
    項之販賣安非他命罪行云云。經查：
（一）按犯罪事實應依證據認定之，無證據不得認定犯罪事實；
      又不能證明被告犯罪者，應諭知無罪之判決，刑事訴訟法
      第一百五十四條第二項、第三百零一條第一項分別定有明
      文。認定不利於被告之事實，須依積極證據，苟積極證據
      不足為不利於被告事實之認定時，即應為有利於被告之認
      定，更不必有何有利之證據。此之所謂證據，須確屬能為
      被告有罪之證明，而無瑕疵可指者，始足當之；再者，犯
      罪事實之認定，應憑證據，所謂證據，須適於為被告犯罪
      事實之證明者，始得採為斷罪資料，如未能發現相當證據
      ，或證據不足以證明，自不能以推測或擬制之方法以為裁
      判基礎；又所謂認定犯罪事實所憑之證據，雖不以直接證
      據為限，間接證據亦包括在內，然而無論直接或間接證據
      ，其為訴訟上之證明，須於通常一般人均不致有所懷疑，
      而得確信其為真實之程度，始得據之為有罪之認定，倘其
      證明尚未達到此一程度，而有合理懷疑存在時，即應為無
      罪之判決（最高法院五十六年度台上字第八０七號判決、
      二十九年上字第三一○五號、三十年上字第八一六號、四
      十年台上字第八六號、五十三年台上字第二七五○號、七
      十六年台上字第四九八六號判例參照）。
（二）查被告被訴販賣安非他命予施嘉偉、林志龍、楊景荃部分
      ，無非係以證人施嘉偉、林志龍、楊景荃於警訊中之證詞
      為主要論據。惟查：被告堅決否認此部分之犯行，且證人
      施嘉偉、林志龍、楊景荃等於警訊中係經以被告之身分詢
      問，惟未經依法予以錄音，已如上述，警卷筆錄雖於封面
      就施嘉偉、林志龍、楊景荃等人冠以證人，然施嘉偉、林
      志龍、楊景荃等於檢察官偵查、原審審理時俱否認有警詢
      中指訴被告二人之犯行，施嘉偉且指訴陳稱係當天是警察
      叫伊這麼說的」、「按照著警察寫的紙張內容唸云云；林
      志龍稱「警訊時伊說謊，伊為了要回去，才配合警方」、
      「如果有承認，筆錄作一作就可以走了，如果不承認，就
      要直接移送」；楊景荃稱是警察叫伊這麼寫（照念），如
      果沒有照他意思寫，他不讓伊回去，且伊根本不認識被告
      」、「是警察叫伊講的」各等語（偵卷1第143頁、158頁
      、原審卷3第95頁、原審卷2第147、偵卷1第128頁、原審
      卷3第165頁）。上開三人於警訊中之證詞與審判中之陳述
      不符，其警訊中之陳述並未具有較可信之特別情況，並無
      證據能力，已如前述。此外，復查無其他積極證據足以證
      明被告二人有此部分犯行（如監聽結果等），則縱令所訴
      情由依其所結合之旁證在情理上尚非絕非無可能，惟若在
      一般生活經驗上仍可另為其他有利被告之合理推斷，根據
      「罪證有疑、利於被告」之證據法則，即不得遽以片面之
      觀點認為證人之陳述或其所本旁證已適於為有罪判斷之依
      據。自難遽以販賣毒品罪對被告相繩。原審此部分未予詳
      查遽予被告論罪科刑，亦有未洽，被告上訴指摘原判決此
      部分不當，為有理由，被告二人此部分之犯行，既不能證
      明，本應諭知無罪，因公訴意旨認此部分與前開有罪部分
      有裁判上一罪之連續犯關係一併起訴，爰本於審判不可分
      原則，爰不另為此部分無罪之諭知，併此敘明。
據上論斷，應依刑事訴訟法第三百六十九條第一項前段、第三百
六十四條、第二百九十九條第一項前段，毒品危害防制條例第四
條第二項、第十八條第一項前段、第十九條第一項，刑法十一條
前段、第二十八條、第五十六條、第四十七條，判決如主文。
本案經檢察官曾銘芳到庭執行職務。
中　　華　　民　　國　　94　　年　　12　　月　　21　　日
                  刑事第二庭    審判長法  官  葉居正
                                      法  官  李文福
                                      法  官  莊俊華
以上正本證明與原本無異。
如不服本判決，應於收受本判決後十日內向本院提出上訴書狀。
其未敘述上訴理由者並得於提起上訴後十日內向本院補提理由書
狀（均須按他造當事人之人數附繕本）「切勿逕送上級法院」。
　　　　　　　　　　　　　　　　　　　書記官  廖明娟
中　　華　　民　　國　　94　　年　　12　　月　　27　　日
附錄本案論罪科刑法條全文：
毒品危害防制條例第4條第2項：
製造、運輸、販賣第二級毒品者，處無期徒刑或七年以上有期徒刑
，得併科新臺幣七百萬元以下罰金。
附表一：
┌──┬─────┬──────┬────┬──────────┬────┐
│編號│  時間    │    地點    │ 購買人 │     購買之方式     │販賣之次│
│    │          │            │        │                    │數、金額│
│    │          │            │        │                    │（新臺幣│
│    │          │            │        │                    │）      │
├──┼─────┼──────┼────┼──────────┼────┤
│1   │92年5月間 │嘉義縣六腳鄉│黃志封  │直接到乙○○住處向郭│販賣4次 │
│    │某日起至93│六南村六腳23│        │秋容購買安非他命3次 │，1次1千│
│    │年4月底某 │3之7號乙○○│        │，及向甲○○購買1次 │元，餘均│
│    │日止      │住處        │        │                    │5百元， │
│    │          │            │        │                    │所得共2 │
│    │          │            │        │                    │千5百元 │
│    │          │            │        │                    │        │
├──┼─────┼──────┼────┼──────────┼────┤
│2   │93年2月初 │乙○○住處等│林明億  │以電話跟甲○○聯絡約│販賣15次│
│    │某日起至同│地          │        │在外面交易，或是直接│，1次1千│
│    │年5月25日 │            │        │到乙○○住處購買，向│元，餘均│
│    │止        │            │        │乙○○購買1、2次，餘│5百元， │
│    │          │            │        │均向甲○○購買      │所得共8 │
│    │          │            │        │                    │千元    │
├──┼─────┼──────┼────┼──────────┼────┤
│3   │93年3月間 │乙○○住處等│賴居佑  │賴居佑與乙○○或呂秋│販賣15次│
│    │某日起至同│地          │        │桂聯絡，或該二人主動│，每次1 │
│    │年5月27日 │            │        │與賴居佑聯絡，向該二│、2千元 │
│    │19時30分許│            │        │人購買              │，得款4 │
│    │止        │            │        │                    │次，1次2│
│    │          │            │        │                    │千元，餘│
│    │          │            │        │                    │均1千元 │
│    │          │            │        │                    │，所得共│
│    │          │            │        │                    │5千元   │
├──┼─────┼──────┼────┼──────────┼────┤
│4   │93年5月25 │乙○○住處  │黃瑞興  │直接到乙○○住處向呂│販賣1次 │
│    │日        │            │        │秋桂購買安非他命    │，所得5 │
│    │          │            │        │                    │百元    │
│    │          │            │        │                    │        │
├──┴─────┴──────┴────┴──────────┴────┤
│ 所得共計：1萬6千元                                                     │
└────────────────────────────────────┘
附表二：
┌──┬─────┬──────┬────┬──────────┬────┐
│編號│  時間    │   地點     │ 購買人 │    購買之方式      │販賣之次│
│    │          │            │        │                    │數、金額│
├──┼─────┼──────┼────┼──────────┼────┤
│    │93年10月間│            │        │向乙○○購買        │        │
│    │某日      │            │        │                    │販賣2次 │
│1   ├─────┤   不詳     │何麗華  ├──────────┤，每次1 │
│    │94年1月1日│            │        │以0000000000號行動電│千元，所│
│    │          │            │        │話撥打乙○○00000000│得2千元 │
│    │          │            │        │30號行動電話，向郭秋│        │
│    │          │            │        │容購買              │        │
├──┼─────┼──────┼────┼──────────┼────┤
│2   │94年1月2日│嘉義縣朴子市│        │向乙○○購買        │        │
│    │13時許    │體育館前    │        │                    │        │
│    ├─────┼──────┤        │                    │販賣5次 │
│    │94年1月6日│嘉義縣朴子市│        │                    │，除第5 │
│    │12時許    │福懋加油站  │        │                    │次1千5百│
│    ├─────┼──────┤        ├──────────┤元，餘均│
│    │94年1月10 │嘉義縣朴子市│ 陳瑞昇 │向乙○○購買，由呂秋│2千5百元│
│    │日12時許  │體育館前    │        │桂在車上交付安非他命│，所得共│
│    ├─────┼──────┤        ├──────────┤1萬1千5 │
│    │94年1月14 │嘉義縣朴子市│        │向乙○○購買        │百元    │
│    │日12時許  │孩子宮廟前  │        │                    │        │
│    ├─────┼──────┤        │                    │        │
│    │94年1月間 │嘉義縣朴子工│        │                    │        │
│    │某日19、20│業區        │        │                    │        │
│    │時許      │            │        │                    │        │
│    │          │            │        │                    │        │
│    │          │            │        │                    │        │
│    │          │            │        │                    │        │
├──┼─────┼──────┼────┼──────────┼────┤
│3   │93年12月中│乙○○住處等│徐宇迪  │以0000000000號行動電│販賣20次│
│    │旬起至94年│地          │        │話撥打乙○○00000000│，4次5百│
│    │1月21日止 │            │        │30號行動電話，或直接│元，16次│
│    │          │            │        │找乙○○購買        │1千元， │
│    │          │            │        │                    │欠3次1千│
│    │          │            │        │                    │元未還，│
│    │          │            │        │                    │所得共1 │
│    │          │            │        │                    │萬5千元 │
├──┼─────┼──────┼────┼──────────┼────┤
│4   │94年1月3日│乙○○住處  │李秋緣  │以0000000000號行動電│販賣1次 │
│    │20時許    │            │        │話撥打乙○○00000000│，所得  │
│    │          │            │        │30號行動電話，向郭秋│500元   │
│    │          │            │        │容購買              │        │
├──┼─────┼──────┼────┼──────────┼────┤
│5   │93年8、9月│嘉義縣朴子橋│楊兆豐  │以0000000000號行動電│販賣3次 │
│    │間某日、94│頭萬善宮廟旁│        │話撥打乙○○00000000│，每次2 │
│    │年1月2日晚│堤防        │        │30號行動電話，向郭秋│千元，所│
│    │上、同年1 │            │        │容購買              │得共6千 │
│    │月5日19時 │            │        │                    │元      │
│    │30分許    │            │        │                    │        │
├──┴─────┴──────┴────┴──────────┴────┤
│所得共計：3萬5千元                                                      │
└────────────────────────────────────┘
附表三：
┌──┬─────┬──────┬────┬──────────┬────┬────────────┐
│編號│  時間    │    地點    │ 購買人 │     購買之方式     │販賣之次│    備         註       │
│    │          │            │ 即證人 │                    │數、金額├───┬───┬────┤
│    │          │            │        │                    │（新臺幣│警詢供│偵訊供│一審供述│
│    │          │            │        │                    │）      │述    │述    │        │
├──┼─────┼──────┼────┼──────────┼────┼───┼───┼────┤
│1   │92年5月間 │嘉義縣六腳鄉│黃志封  │直接到乙○○住處向郭│販賣4次 │指證郭│承認警│        │
│    │某日起至93│六南村六腳23│        │秋容購買安非他命3次 │，1次1千│秋容即│詢所為│        │
│    │年4月底某 │3之7號乙○○│        │，及向甲○○購買1次 │元，餘均│為販毒│供述（│        │
│    │日止      │住處        │        │                    │5百元， │給伊吸│（第 3│        │
│    │          │            │        │                    │所得共2 │食之人│213 號│        │
│    │          │            │        │                    │千5百元 │（警一│偵查卷│        │
│    │          │            │        │                    │        │卷第  │第 153│        │
│    │          │            │        │                    │        │21 頁 │頁）  │        │
│    │          │            │        │                    │        │）    │      │        │
├──┼─────┼──────┼────┼──────────┼────┼───┼───┼────┤
│2   │93年2月初 │乙○○住處等│林明億  │以電話跟甲○○聯絡約│販賣15次│指證呂│承認警│否認警詢│
│    │某日起至同│地          │        │在外面交易，或是直接│，1次1千│秋桂即│詢所為│、偵訊之│
│    │年5月25日 │            │        │到乙○○住處購買，向│元，餘均│為販毒│供述（│供述（原│
│    │止        │            │        │乙○○購買1、2次，餘│5百元， │給伊吸│（第 3│審二卷第│
│    │          │            │        │均向甲○○購買      │所得共8 │食之人│213 號│86、87、│
│    │          │            │        │                    │千元    │（警一│偵查卷│89頁    │
│    │          │            │        │                    │        │卷第  │第 138│）      │
│    │          │            │        │                    │        │23 頁 │頁）  │        │
│    │          │            │        │                    │        │）    │      │        │
├──┼─────┼──────┼────┼──────────┼────┼───┼───┼────┤
│3   │93年5月初 │乙○○住處  │施嘉偉  │指訴直接到乙○○住處│被告涉嫌│指證呂│否認警│否認警詢│
│    │某日起至同│            │        │向甲○○購買安非他命│販賣4次 │秋桂即│詢所為│之供述（│
│    │年月某日止│            │        │                    │，每次2 │為販毒│供述（│原審三卷│
│    │          │            │        │                    │千元，所│給伊吸│（第 3│第 92、9│
│    │          │            │        │                    │得共8 千│食之人│213 號│ 5頁）  │
│    │          │            │        │                    │元      │（警一│偵查卷│        │
│    │          │            │        │                    │        │卷第  │第 143│        │
│    │          │            │        │                    │        │25 頁 │頁）  │        │
│    │          │            │        │                    │        │）    │      │        │
├──┼─────┼──────┼────┼──────────┼────┼───┼───┼────┤
│4   │93年3月間 │乙○○住處等│賴居佑  │賴居佑與乙○○或呂秋│販賣15次│指證呂│承認警│承認警詢│
│    │某日起至同│地          │        │桂聯絡，或該二人主動│，每次1 │秋桂、│詢所為│、偵訊之│
│    │年5月27日 │            │        │與賴居佑聯絡，向該二│、2千元 │乙○○│供述（│供述（原│
│    │19時30分許│            │        │人購買              │，得款4 │即為販│（第 3│審二卷第│
│    │止        │            │        │                    │次，1次2│毒給伊│213 號│111、126│
│    │          │            │        │                    │千元，餘│吸食之│偵查卷│、127 頁│
│    │          │            │        │                    │均1千元 │人（警│第 148│）      │
│    │          │            │        │                    │，所得共│一卷第│頁）  │        │
│    │          │            │        │                    │5千元   │27 頁 │      │        │
│    │          │            │        │                    │        │）    │      │        │
├──┼─────┼──────┼────┼──────────┼────┼───┼───┼────┤
│5   │93年5月10 │不詳        │林志龍  │指訴向乙○○購買    │被告郭秋│指證郭│否認警│否認警詢│
│    │日21時許  │            │        │                    │容涉嫌販│秋容即│詢所為│之供述（│
│    │          │            │        │                    │賣1次， │為販毒│供述（│原審二卷│
│    │          │            │        │                    │所得1千 │給伊吸│（第 3│第 147  │
│    │          │            │        │                    │元      │食之人│213 號│頁）    │
│    │          │            │        │                    │        │（警一│偵查卷│        │
│    │          │            │        │                    │        │卷第  │第 158│        │
│    │          │            │        │                    │        │29 頁 │頁）  │        │
│    │          │            │        │                    │        │）    │      │        │
├──┼─────┼──────┼────┼──────────┼────┼───┼───┼────┤
│6   │93年5月25 │乙○○住處  │黃瑞興  │直接到乙○○住處向呂│販賣1次 │指證呂│承認警│否認警詢│
│    │日        │            │        │秋桂購買安非他命    │，所得5 │秋桂即│詢所為│向甲○○│
│    │          │            │        │                    │百元    │為販毒│供述（│購毒（原│
│    │          │            │        │                    │        │給伊吸│（第 3│審二卷第│
│    │          │            │        │                    │        │食之人│213 號│136、139│
│    │          │            │        │                    │        │（警一│偵查卷│頁）    │
│    │          │            │        │                    │        │卷第  │第 133│        │
│    │          │            │        │                    │        │31 頁 │頁）  │        │
│    │          │            │        │                    │        │）    │      │        │
├──┼─────┼──────┼────┼──────────┼────┼───┼───┼────┤
│7   │93年5月25 │不詳        │楊景筌  │指訴向乙○○購買    │被告涉嫌│指證郭│否認警│否認警詢│
│    │日19時許  │            │        │                    │販賣1次 │秋容即│詢所為│之供述（│
│    │          │            │        │                    │，所得5 │為販毒│供述（│原審三卷│
│    │          │            │        │                    │百元    │給伊吸│（第 3│第 165  │
│    │          │            │        │                    │        │食之人│213 號│頁）    │
│    │          │            │        │                    │        │（警一│偵查卷│        │
│    │          │            │        │                    │        │卷第  │第 128│        │
│    │          │            │        │                    │        │33 頁 │頁）  │        │
│    │          │            │        │                    │        │）    │      │        │
└──┴─────┴──────┴────┴──────────┴────┴────────────┘
